臺灣高等法院刑事判決　　　　　　　　　99年度軍上字第34號
上　訴　人
即　被　告　林００
選任辯護人　陳慶瑞　律師
上列上訴人因妨害性自主案件，不服國防部高等軍事法院99年度
上訴字第48號，中華民國99年8 月23日第二審判決（起訴案號：
國防部高等軍事法院檢察署99年度偵字第64號），提起上訴，本
院判決如下：
    主  文
原判決撤銷，發回國防部高等軍事法院。
    理  由
本件原判決維持第一審論處上訴人林００公務員假借職務上之權
力、機會，對於女子以強暴之方法而為性交未遂五罪，暨公務員
假借職務上之權力、機會，對於女子以其他違反意願之方法，而
為猥褻之行為罪之判決，駁回其在第二審之上訴，固非無見。惟
按，有罪判決書所記載之犯罪事實，為論罪科刑適用法律之基礎
，必須詳加認定，明確記載，然後敘明憑以認定之證據及理由，
始足為適用法令之依據。又審理事實之法院，對於卷內被告有利
及不利之證據，應一律注意，詳為調查，綜合全案證據資料，本
於經驗法則、論理法則以定其取捨，並將取捨證據及得心證之理
由，於判決內詳為說明。又被害人所述被害情形，須無瑕疵可指
，並就其他方面調查與事實相符，始得以其陳述據為判決之基礎
（最高法院32年上字第657 號判例參照）。經查：一關於被害人
Ａ女之證述：原判決就被告所涉強制性交未遂五罪（即原判決認
定之犯罪事實一之(一)、(二)、(三)、(四)、(五)），係以被害人Ａ女（真
實姓名、年籍詳卷）於99年4月6日及同年月12日偵查中指證被害
過程，並於案發之現場平面圖上，逐一標示被害時間及被告與其
相關位置，認其證述之被害情節一致，復佐以證人黃００指證被
害人與被告間並無嫌隙交惡，且曾於約談被害人時，檢視其小腿
部分有大拇指造成之捏痕等語，認被害人之指證並無瑕疵可指，
堪予採信，而認定上訴人以不法之強暴方法，對被害人強制性交
未遂；另就被告所涉強制猥褻罪（即原判決認定之犯罪事實二）
則係以被告供承擁抱、親吻被害人，並以手撫摸被害人胸部之自
白，與被害人99年4月12日偵查之證詞（偵查卷第193頁）為主要
論據。然被害人之言詞指證與以文字在現場圖上標示被害情形，
同屬被害人供述性質，尚難以其前後供述相符而互為佐證。本案
對照被害人於99年4月6日偵查指證被告：第1 次是在某日深夜，
於被害人房間內，以雙手環抱被害人，身體互相接觸，隨即放手
離去；第2 次是在某日晚間，於被害人辦公桌旁，將被害人靠牆
壓住，予以強吻，並試圖摸胸、扳開被害人大腿，致被害人大腿
瘀青；第3次是在第2次之翌日中午，於被害人辦公室內掏出生殖
器，要求被害人讓其摸胸自慰，旋即射精；第4 次是在某日晚間
，於被害人辦公桌旁，掏出生殖器，並在被害人拒絕親吻而蹲下
時，伸手壓被害人頭部觸碰其生殖器，要求被害人為其手淫或口
交；第5 次是在被害人房間門口柱子旁角落，拉被害人褲子，欲
撫摸其下體，並拉被害人的手，要被害人握被告之生殖器，被害
人乃衝出房間；第6 次是在被害人房間，將被害人壓倒在床，試
圖脫被害人褲子，並將被害人腿扳開，嗣經被害人掙扎坐起，並
親吻被告嘴唇後，被告就在床上自慰射精（以上詳見偵查卷第38
、39頁）。同年月12日則證稱被害情形為：第1次是99年3月23日
下午11時許，在被害人房間，被告先從側面雙手環抱，再從正面
抱，並且隔衣摸胸，另試圖將手伸進被害人體育褲內；第2 次是
99 年3月24日中午12時30分許，在被害人房間，被告掏出生殖器
要求被害人幫助射精，經被害人拒絕後，即以左手隔著衣服觸摸
被害人胸部，右手自慰射精，並於經提示99年4月6日筆錄後，復
補充表示被告也有試圖親吻及將手伸進衣服摸胸之舉動；第3 次
是99年3 月24日下午約10時至11時間，被告突然違反意思抱、親
被害人，並摸被害人胸部，試圖將手伸進被害人衣服內，及要脫
掉被害人褲子，要求被害人給他一次，經被害人一再勸阻後，始
向被害人道歉離去；第4次是99年3月25日近26日凌晨時許間，被
告質問被害人為何連一次機會都不給，並試圖親吻被害人、脫去
被害人長褲，繼而將被害人長褲脫至大腿上緣，要將生殖器放入
被害人口中，經被害人奮力掙扎，逃至房間外；第5次是99年3月
26日至27日凌晨間，被告將被害人強壓在寢室床上，脫去被害人
褲子，掀起被害人上衣，並扳開其大腿，經被害人以棉被遮擋、
抗拒，乃改要被害人親吻被告，由被告自慰射精；第6 次是在99
年3 月30日晚上近31日凌晨零時間，被告在情緒激動下，強吻被
害人，並用力抓其胸部，經被害人一再提醒其冷靜後，始鬆手離
開等語（見偵查卷第151至155頁）。觀其先後指證內容，就所謂
：「第1 次」之被害情形，究係短暫之雙手環抱、身體接觸，抑
或尚有隔衣摸胸、試圖將手伸進被害人體育褲內之動作；「第2
次」
之發生時間，究為晚上抑或第1次之翌日中午、是否掏出生殖器
、是否強行扳開被害人大腿致其瘀青；「第3次」之發生時間，
究為前一次受害之翌日中午，抑或同日晚間、是否掏出生殖器、
是否自慰射精後離去；「第4次」是否要求被害人為其手淫或口
交、有無拉下被害人褲子；「第5次」是在房間角落或將被害人
壓在房間床上、是否脫去被害人褲子及掀起上衣並試圖扳開大腿
、被告係因被害人掙脫逃出房間罷手或由被害人親吻後自慰射精
；「第6次」被告是否經被害人親吻射精抑或只有親吻、抓胸之
舉動，所述均有未合。其差異更可能涉及被告是否成立犯罪，及
應成立強制猥褻或強制性交未遂等罪名之認定。而被告除否認有
事實一之(一)至(五)強制性交行為外，就事實二部分，亦否認有何強
制猥褻之主觀犯意，是於被害人就各該具體情節指述尚有未合之
情形下，其具體情節為何，仍應予以調查並說明認定依據。
二關於犯罪時間部分：原判決係引用軍事檢察官調閱案發地點即
００營區202大樓4樓監視錄影機擷取畫面，認定被告先後6次（
即原判決事實一之(一)至(五)及事實二）之犯罪時間，惟該時間認定
與被害人於99年4月12日偵查中指證之犯罪時間並非全然相符，
原判決亦未說明其就被害人證述與該畫面顯示時間之證據取捨理
由，逕以前開錄影畫面之勘驗筆錄，認定被害人之證詞正確無訛
，並依勘驗結果，認定被告歷次犯罪時間，亦有未洽。三被害人
指證之佐證：原判決理由就犯罪事實一之(四)部分，雖引用偵查卷
第39頁為證（見原判決第10頁），然該偵查卷第39頁係被害人99
年4月6日證詞，其就受傷與否乃稱：「（問：有無受傷？)有，
我『大腿』原本有瘀青的痕跡，但我不敢讓別人看，只有我男朋
友和姊姊有看到，我男朋友和姊姊都有問我為何會這樣，後來我
有告訴他們是連長要碰我抵抗的傷痕，但是那時候並沒有拍照，
現在傷也好了」（見偵查卷第右上方編頁第39頁）；至於其前頁
（同卷右上編頁第38頁、右下方編頁第39頁）則為被害人就第4
至6次遭性侵過程之證詞，並未提及瘀傷情事，是以被害人之前
開指證，尚難據為其因被告強制行為而致小腿瘀傷之認定。此外
，原判決該部分理由記載「（被害人）就事實一(五)部分證稱：被
告進入伊的辦公室後方寢室…伊亦迫於恐遭被告更不利行為，只
得配合為之等語（偵查卷第35頁至第41頁，第188頁至第195頁）
，並就伊於前揭事實(四)雙腿遭被告強行扳開時，造成伊的小腿近
膝處瘀痕（偵查卷第39頁）；且就事實二部分證稱…對伊以強吻
及抓捏胸部之方式強制猥褻得逞等情證述綦詳（偵查卷第193頁
）」等語（見原判決第10頁），亦未完整敘述所引用被害人就其
「小腿近膝處瘀痕」之證述內容為何。至於原判決雖以「…被告
對Ａ女強制性交未遂之渠等犯行，既均以強制力為之，過程中造
成Ａ女大、小腿部有瘀青，與實情並無杆格之處。據此，互核Ａ
女於偵查中證稱：被告對其性侵害過程中造成伊之大腿有瘀青，
與證人即該管政戰處處長黃００中校於原審審理中到庭證稱：伊
約談Ａ女過程中，經檢視發覺其之小腿部分有大拇指捏痕之證詞
，本院依經驗法則衡情度理，本於自由心證客觀判斷，認定並無
不合、矛盾之處」云云（見原判決第14頁），駁回辯護人質疑被
害人供述與證人黃００證詞不符之答辯。然原判決既未說明前開
認定被害人「小腿近膝處瘀痕」係因被告強制性交過程所致之證
據為何，復以此為前提，推論被告在施行強制手段之過程中，造
成被害人大、小腿部瘀青，再據以認定被害人與證人黃００之證
詞尚無矛盾，並以此認定被害人指證無瑕疵可指，其論證方式亦
有未洽。因認原判決理由逕以證人黃００「證稱：…且約談Ａ女
（即被害人）時，經檢視其小腿部分有大拇指造成之捏痕等語（
原審卷第136頁），亦徵Ａ女前揭有關雙腿遭被告強行扳開時，
造成伊的小腿近膝處瘀痕之證言屬實…」，判斷「證人即被害人
Ａ女於偵查中之證詞並無任何瑕疵可為指摘」（原判決第11頁）
，亦有調查未盡及理由欠備之情形。上訴意旨指摘原判決不當，
尚非全無理由，認有撤銷發回更審之原因。
據上論斷，應依軍事審判法第206條第12項，刑事訴訟法第397條
、第401條，判決如主文。
中    華    民    國    100  年    1    月    14     日
                  刑事第二十三庭審判長法  官  童有德    
                                      法  官  徐蘭萍
                                      法  官  劉方慈
以上正本證明與原本無異。
不得上訴。
                                      書記官  李家敏
中    華    民    國    100  年    1    月    14     日